臺灣士林地方法院刑事判決　　　　　　　　　　　　　　九十年度易字第八八號
　　公　訴　人　臺灣士林地方法院檢察署檢察官
　　被　　　告　庚○○
　　輔　佐　人　己○○
　　　　　　　　被告之叔父）.
　　指定辯護人　本院公設辯護人林龍輝
右列被告因竊盜案件，經檢察官提起公訴（九十年度偵字第九九０八號）及移送併辦
（台灣台北地方法院檢察署九十年度偵字第一六二七０號、台灣士林地方法院檢察署
九十年度偵字第九九一一、一一０九五號、台灣新竹地方法院檢察署九十年度偵字第
六五一二號），本院判決如左：
    主  文
庚○○連續於夜間侵入住宅竊盜，處有期徒刑壹年。並於刑之執行完畢或赦免後，令
入相當處所，施以監護貳年。扣案瑞士刀壹把沒收。
    事  實
一、庚○○曾於民國八十三年間因竊盜案件，經本院判處有期徒刑三月，緩刑二年確
    定，於八十六年三月六日緩刑期滿；又因竊盜案件，經台灣高等法院於八十九年
    一月二十五日判處有期徒刑八月，緩刑四年確定，現尚在緩刑期間內。其為中度
    智能障礙者，基於意圖為自己不法所有之概括犯意，於精神耗弱之際，先後為左
    列竊盜行為：
  （一）於九十年七月三十日上午十時三十分許，在台北市○○街三九四巷二四號前
        ，以其所有客觀上可為兇器使用之瑞士刀一把，撬開被害人戊○○停放該處
        之Ｇ六—一七五號營業小客車車門，入內竊取零錢共計新台幣（下同）六十
        元。嗣因發現車內有備用鑰匙，出於好奇而持該鑰匙發動車輛，惟因不諳駕
        駛，放掉手煞車，將排檔放到空檔，致車輛向後滑動撞及後方停放之Ｃ二—
        五０三號營業小客車右側車門，為Ｃ二—五０三號營業小客車車主郭慶沂報
        警，當場查獲，並扣得瑞士刀一把。
  （二）於九十年九月二十八日凌晨三時許，夜間侵入丁○○位於台北市○○區○○
        路五九號住宅，竊取一萬三千元及行動電話一具。得手後將金錢花用殆盡，
        並將行動電話任意丟棄。
  （三）於九十年九月三十日凌晨四時許，夜間侵入丙○○位於台北市○○區○○路
        一巷八號住宅，竊取三萬一千八百二十二元放入口袋，欲離去時為屋主丙○○當場發現而報警查獲。
  （四）於九十年九月三十日晚間八時許，以拾得之鑰匙打開甲○○位於台北市○○
        區○○街五八巷三號大門之鎖頭，竊取該鎖頭放入口袋內，嗣因推開大門觸
        動警報器為警趕往當場逮捕。
  （五）於九十年十一月一日晚間十一時許，夜間侵入丁○○位於台北市○○區○○
        路五九號住宅，竊取一萬元及行動電話一具。嗣於九十年十一月四日凌晨二
        時許，庚○○持有前開贓物行動電話，行經台北火車站前，為警臨檢查獲。
  （六）於九十年十一月二日凌晨四時四十分許，以拾得之鑰匙一把在新竹縣竹北市
        ○○路五三八號前，打開乙○○所有車號ＫＥ—七０八九號自小客車車門，
        入內翻動物品擬竊取財物，尚未得手時，即為車主乙○○之鄰居黃添成目擊
        ，通知車主報警查獲。
二、案經台北市政府警察局北投分局、士林分局、中正一分局分別報請台灣士林地方
    法院檢察署檢察官偵查起訴及移送併辦及由台北市政府警察局信義分局、新竹縣
    警察局竹北分局分別報請台灣台北地方法院檢察署檢察官、台灣新竹地方法院檢
    察署檢察官移送併辦。
    理  由
甲、程序方面：
    被告庚○○為中度智能障礙之人，有台北市立療養院鑑定報告書在卷可參，其因
    智能障礙無法為完全之陳述，於審判中復未經選任辯護人，本院乃依刑事訴訟法
    第三十一條第一項規定，指定公設辯護人為其辯護。另由被告之叔父己○○陳明
    為被告之輔佐人，合先敘明。
乙、實體方面：
  一、本院審理時，詢問被告庚○○右揭犯罪事實，被告雖沈默不語，然查：
  （一）犯罪事實（一），業據被告於警訊、偵查中自白不諱，核與被害人戊○○於
        警訊、偵查中之指訴及證人郭慶沂之證述相符，且有贓物認領保管單一紙在
        卷可參，復有瑞士刀一把扣案可證。
  （二）犯罪事實（二）、（五），業據被告於警訊、偵查中自白不諱，核與被害人
        丁○○於警訊、本院訊問時之指訴相符，並有台北市政府警察局保安警察大
        隊贓物認領保管收據一紙附卷可稽。
  （三）犯罪事實（三），業據被告於警訊、偵查中自白不諱，核與被害人丙○○於
        警訊、本院訊問時之指訴相符，並有贓物認領保管單一紙存卷可查。
  （四）犯罪事實（四），業據被告於警訊、偵查中自白不諱，核與被害人甲○○之
        指訴相符，並有贓物認領收據一紙附卷可考，復有鑰匙五把扣案可證。
  （五）犯罪事實（六），業據被告於警訊、偵查中自白不諱，核與被害人乙○○之
        指訴及證人黃添成之證述相符，且有鑰匙一把扣案可證。
  事證明確，被告之犯行洵堪認定，應予依法論科。
  二、核被告所為，事實欄（一）持客觀上足供兇器使用之瑞士刀行竊，係犯刑法第
      三百二十一條第一項第三款攜帶兇器竊盜罪；事實欄（二）、（三）、（五）
      於夜間侵入住宅竊盜，係犯同條項第一款夜間侵入住宅竊盜罪；事實欄（四）
      係犯同法第三百二十條第一項普通竊盜罪；事實欄（六）被告已著手竊盜之行
      為而未能取得財物，係犯同法第三百二十條第三項、第一項普通竊盜未遂罪。
      事實欄（三）之犯行，被告已將竊得金錢置入口袋，雖未及離去現場即為屋主
      發現，該金錢既已置於被告實力支配下，竊盜行為即屬既遂，原起訴書記載該
      部分屬刑法第三百二十一條第二項、第一項第一款夜間侵入住宅竊盜未遂罪，
      容有誤會，此部分已經公訴檢察官當庭更正為刑法第三百二十一條第一項第一
      款夜間侵入住宅竊盜既遂罪，附此說明。被告先後多次加重竊盜、普通竊盜犯
      行，時間密接，所犯構成要件相同，顯係基於概括犯意而為，應論以連續犯一
      罪，依情節較重之刑法第三百二十一條第一項第一款夜間侵入住宅竊盜罪處斷
      ，且依法加重其刑。事實欄（一）、（二）、（四）、（五）、（六）之犯行
      ，雖未經檢察官起訴，然與起訴部分具有連續犯裁判上一罪關係，且經公訴檢
      察官當庭補充犯罪事實如上，自應由本院併予審理。又，刑法上之心神喪失與
      精神耗弱，應依行為時精神障礙程度之強弱而定，如行為時之精神，對於外界
      事務全然缺乏知覺理會及判斷作用，而無自由決定意思之能力者，為心神喪失
      ，如此項能力並非完全喪失，僅較普通人之平均程度顯然減退者，則為精神耗
      弱，此有最高法院二十六年度渝上字第二三七號判例意旨可資參照。查被告為
      家中長子，其母為精神病患者，被告入國小一年級時，即因好動、不適當行為
      （如：在講台上解尿）多，無法遵守課堂秩序，未久即輟學，日後不曾再接受
      正式教育，被告於七十八、九年間，曾三次前往台北市立療養院就診，當時診
      斷為「中度智能不足」，其領有八十三年十一月十七日鑑定，類別為「智能障
      礙」，等級為「中度」之殘障手冊，於九十一年一月三日重新鑑定後，改領有
      類別為「多重障礙」（含「智能障礙，中度」與「慢性精神病，中度」），合
      併等級為「重度」之身心障礙手冊；經本院送請台北市立療養院鑑定結果，被
      告腦波檢查呈現間歇性瀰漫性慢波，顯示有輕度廣泛大腦皮質功能異常，智能
      評估結果語文智商五五、操作智商五十，總計智商四十八，整體表現在中度智
      能障礙程度，除「記憶廣度」表現相對較佳外，語文認知理解及知覺組織能力
      皆顯著低落，在幾何圖形描繪上呈現顯著的角度困難（且無法完成），視動協
      調速度顯著遲緩，不排除有器質性損傷之可能，綜合以上過去生活史、疾病史
      、身體檢查、精神狀態檢查與心理評估結果，認被告係「中度智能障礙」者，
      對於外界事務知覺理會與判斷作用，以及自由決定意思之能力，已較普通人之
      平均程度顯然減退，其竊盜行為時之精神狀態已達精神耗弱之程度，此有台北
      市立療養院九十一年五月二十四日北市療成字第０九一三０四二二六００號函
      檢送之精神鑑定報告書一份在卷可參。是被告行為時已達精神耗弱之程度，故
      依刑法第十九條第二項規定減輕其刑，並依刑法第七十一條第一項規定，就前
      開加重減輕事由先加後減之。爰審酌被告因中度智能障礙而缺乏自制力，且屢
      次攜帶兇器、夜間侵入住宅竊盜，影響社會治安非輕，惟其犯罪後坦承犯行，
      態度尚稱良好等及其他一切情狀，量處如主文所示之刑。又，被告之行為對於
      社會治安隨有不可預料之危險，爰並依法諭知令入相當處所，施以監護二年，
      期依保安處分執行法第四十六條、第四十七條規定，將被告送往精神病醫院或
      其他醫療團體，予以適當之治療及監視其行動，以資兼顧。另被告犯罪時之精
      神狀態為精神耗弱，並已諭知令入相當處所施以監護，當無再宣告強制工作之
      必要，併此說明。
  三、扣案瑞士刀一把為被告所有供竊盜犯罪用，此經被告於偵查時供承在卷，爰依
      刑法第三十八條第一項第二款宣告沒收。至於扣案鑰匙五把、一把，據被告供
      承乃於路上拾得，非其所有，爰不諭知沒收，併此說明。
據上論斷，應依刑事訴訟法第二百九十九條第一項前段，刑法第五十六條、第三百二
十一條第一項第三款、第三十八條第一項第二款、第十九條第二項、第八十七條第二
項、第三項判決如主文。
本案經檢察官陳家美到庭執行職務
中        華        民        國    九十一    年    九    月    九      日
                                  臺灣士林地方法院刑事第四庭
                                          法  官  洪  慕  芳
右正本證明與原本無異。
如不服本判決，應於判決送達後十日內，向本院提出上訴狀。
                                          書記官  田  汲  雷
中        華        民        國    九十一    年    九    月   十一     日
附錄本案論罪科刑法條全文：
刑法第三百二十一條第一項第三款：
  犯竊盜罪而有左列情形之一者，處六月以上五年以下有期徒刑：
  三、攜帶兇器而犯之者。
